【裁判字號】    90,台上,4334
【裁判日期】    900718
【裁判案由】    違反毒品危害防制條例
【裁判全文】
最高法院刑事判決                                九十年度台上字第四三三四號
    上  訴  人   甲○○
    選任辯護人  侯重信律師
    上  訴  人  乙○○
    選任辯護人  蘇榮達律師
                蘇俊誠律師
右上訴人等因違反毒品危害防制條例案件，不服台灣高等法院高雄分院中華民國八十
八年三月二十四日第二審判決（八十七年度上訴字第一六四○號，起訴案號：台灣高
雄地方法院檢察署八十六年度偵字第六九二二號），提起上訴，本院判決如左：
    主  文
原判決撤銷，發回台灣高等法院高雄分院。
    理  由
本件原判決認定：上訴人甲○○、乙○○共同基於營利之概括犯意，於民國八十六年
三月十四日，獲悉楊美靜欲購安非他命，甲○○即向不詳姓名綽號「阿吉」之男子販
入安非他命一小包，再推由乙○○於同日十三時三十分許，將安非他命送往高雄市○
○路與長明街口與楊美靜交易，擬以新台幣（下同）一千元之代價賣出，然於交易前
即為在場埋伏之警員查獲，並自乙○○身上起出安非他命一小包（驗前毛重○‧四四
公克，驗後毛重○‧三九公克）。上訴人等又於八十六年十二月二日十七時許，在高
雄市○○區○○街九之三號，非法販賣安非他命予孔德仁吸用，同日十七時十五分許
，經警於上址查獲，扣得安非他命三小包（驗後毛重四點五八公克）、及屬上訴人等
所有供分裝安非他命殘留安非他命，以利販賣之吸管一支及空夾鏈袋二○六個等情，
因而撤銷第一審之科刑判決，改判仍論上訴人等以共同連續非法販賣（化學合成）麻
醉藥品罪，各處有期徒刑伍年參月，褫奪公權肆年，固非無見。
惟查：(一)修正前麻醉藥品管理條例第十三條之一第二項第一款之非法販賣化學合成麻
醉藥品罪，以行為人主觀上具有營利之意圖為必要，此項構成犯罪之要件，不但判決
書之事實欄應詳加記載，理由欄內亦應將其憑以認定之證據及理由詳為論述，始足為
適用法律及判斷其適用法律是否適當之根據。原判決於理由欄內就上訴人等販賣安非
他命予孔德仁，係基於營利之意圖一節，並未依據證據，明其憑以認定之具體理由
，即論上訴人等以販賣罪；就上訴人於八十六年三月十四日，向綽號「阿吉」之男子
販入安非他命一小包部分，是否基於營利之意圖而販入，亦未詳細調查，在事實欄明
白記載，遽行判決，自有認定事實不明及判決理由不備之違誤。（二）按有罪之判決
書應記載事實，刑事訴訟法第三百零八條定有明文。所謂事實，不僅指犯罪之行為而
言，即犯罪之時間、處所、動機、目的、手段、結果等與論罪科刑有關之事項，亦應
明確記載，使事實及理由兩相一致，方為合法。原判決事實欄雖載稱：上訴人等於八
十六年十二月二日十七時許，在高雄市○○區○○街九之三號，非法販賣安非他命予
孔德仁吸用云云。惟孔德仁於警訊中供稱：「我等四人由綽號『阿妹』之女子出資六
千元，『佟佟』出資一千元，再由我與『佟佟』各騎一部機車後各載一人……再由『
佟佟』下車走至大港街九號巷口銀貨兩訖……」 (見第二九一二八號警卷第九頁正背
面 )，果孔德仁之證述屬實，上訴人等販賣安非他命予綽號『佟佟』等之金額應可得
確定為七千元，原判決事實欄就上訴人等販賣之金額未詳予載明，有理由失其依據之
違誤。以上或為上訴意旨所指摘，或為本院得依職權調查之事項，應認原判決有發回
更審之原因。原判決不另諭知無罪部分，基於審判不可分原則，應一併發回。又原判
決主文僅諭知：上訴人等共同連續非法販賣麻醉藥品云云，漏載「化學合成」四字，
案經發回，應併注意及之，附此敘明。
據上論結，應依刑事訴訟法第三百九十七條、第四百零一條，判決如主文。
中      華      民      國     九十     年      七      月     十八     日
                              最高法院刑事第十一庭
                                  審判長法官  林  增  福
                                        法官  邵  燕  玲
                                        法官  吳  昆  仁
                                        法官  陳  世  雄
                                        法官  吳  三  龍
      右正本證明與原本無異
                                              書  記  官
中      華      民      國     九十     年      七      月    二十四    日


司法院資訊處製作；財團法人民間司法改革基金會備份。
